【裁判字號】    99,訴,960
【裁判日期】    991026
【裁判案由】    租賃關係不存在等
【裁判全文】
臺灣板橋地方法院民事判決               99年度訴字第960號
原      告  丁○○
兼      上
訴訟代理人  丙○○
被      告  乙○○
訴訟代理人  劉衡慶律師
被      告  甲○○
上列當事人間請求租賃關係不存在等事件，本院於中華民國99年
10月12日言詞辯論終結，判決如下：
    主      文
確認原告與被告甲○○間就臺北縣板橋市○○街五十八號二樓房
屋之租賃關係不存在。
被告乙○○應將臺北縣板橋市○○街五十八號二樓房屋遷讓返還
原告，並自民國九十九年三月五日起至返還上開房屋之日止，按
月給付原告新臺幣陸仟陸佰玖拾玖元。
原告其餘之訴駁回。
訴訟費用由被告負擔百分之九十五，餘由原告負擔。
    事實及理由
壹、程序方面：
    被告甲○○未於言詞辯論期日到場，核無民事訴訟法第386
    條所列各款情形，爰依原告之聲請，由其一造辯論而為判決
    。
貳、實體方面：
一、原告主張：原告於民國99年1 月27日共同向臺灣金融資產服
    務股份有限公司（下稱金服公司）投標，買受位於臺北縣板
    橋市○○街58號2 樓房屋及其上同市○○段484 號土地（下
    稱系爭房屋、土地或系爭房地），金服公司拍賣公告記載，
    據在場債務人陳玉穎陳稱：系爭房屋由其母即被告甲○○向
    債務人林文霖承租占有使用，租賃期間自93年6 月10日起至
    10 8年6 月9 日止，租金每月新臺幣（下同）8,000 元。惟
    因系爭房屋租賃日期（93年6 月10日）早於其房屋買賣登記
    日（93年8 月17日），且承租人即被告甲○○為原債務人陳
    玉穎之母，租賃期間15年未經法院公證，原告自得請求確認
    與被告甲○○間就系爭房屋之租賃關係不存在。又99年3 月
    5 日地政機關核發系爭房地所有權狀後，原告發現系爭房屋
    為被告乙○○與其女兒無權占用，故原告亦得依民法第767
    條、第184 條第1 項規定，請求被告乙○○遷讓返還系爭房
    屋並按月給付無權占用系爭房屋之賠償金等語。併為聲明：
    (一)確認原告與被告甲○○珠間就系爭房屋之租賃關係不存在
    。(二)被告乙○○應將系爭房屋遷讓返還原告，並自99年3 月
    5 日起至返還系爭房屋之日止，按月給付原告25,000元。
二、被告乙○○則以：被告甲○○與鈞院98年度司執字第28577
    號執行事件之債務人林文霖（即系爭房地之前所有權人）為
    姐弟關係，自林文霖93年取得系爭房地後即將之交由被告甲
    ○○使用收益，被告甲○○則每月代林文霖支付房貸8,000
    元以為代價。97年10月間，被告乙○○因工作上需求，乃商
    請被告甲○○將系爭房屋之部分房間出租予被告乙○○使用
    ，經被告林美於取得林文霖同意後，由被告甲○○代理將系
    爭房屋之部分房間出租予被告乙○○，並約定每年年底前告
    知隔年是否繼續承租。98年底前，被告乙○○向被告甲○○
    表示隔年仍要續租，詎於99年初，原告打電話表示其為所有
    權人要求被告乙○○搬離，惟被告乙○○難以接受，因依民
    法第425 條1 項：「出租人於租賃物交付後，承租人占有中
    ，縱將其所有權讓與第三人，其租賃契約，對於受讓人仍繼
    續存在。」之規定，被告乙○○得繼續居住至99年底，故被
    告乙○○佔用系爭房屋（間），並非無權占有，亦無任何不
    當得利或侵權之行為，原告請求自99年3 月5 日起至交屋時
    止按月給付賠償金25,000元，並無理由。退步言之，原告請
    求之金額實屬過高，蓋依土地法97條第1 項規定，原告所主
    張之金額明顯超過，且被告乙○○僅佔用部分房間，應由原
    告舉證說明適當之金額等語。併為答辯聲明：原告之訴駁回
    。
三、被告甲○○經合法通知，未於言詞辯論期日到場，亦未提出
    書狀作何聲明或陳述。
四、查原告主張系爭房地係其於99年1 月27日向本院委託拍賣之
    金服公司投標買受，金服公司之拍賣公告記載，在場債務人
    陳玉穎陳稱：系爭房屋由其母即被告甲○○向債務人林文霖
    承租占有使用，租賃期間自93年6 月10日起至108 年6 月9
    日止等語，其租金每月為8,000 元，嗣原告於99年3 月5 日
    取得臺北縣板橋地政事務所發給之系爭房地所有權狀之事實
    ，業據其提出拍賣公告、房屋租賃契約書、土地及建物所有
    權狀影本為證，並為被告乙○○所不爭執，而被告甲○○經
    本院合法通知，未於言詞辯論期日到場，亦未提出狀爭執或
    否認原告主張，自堪認原告之此部分主張為真實。
五、原告主張被告甲○○與系爭房地原所有權人林文霖間之租賃
    期間為15年，且未經法院公證，其得訴請確認與被告甲○○
    間就系爭房地之租賃關係不存在，亦得向無權占有之被告乙
    ○○請求遷讓返還系爭房屋並請求按月給付賠償金等語，則
    為被告乙○○所否認，並以前開情詞置辯。經查：
  (一)被告乙○○雖辯稱：97年10月間，伊因工作上需求，經由被
    告甲○○取得原屋主林文霖同意後，由被告甲○○代理將系
    爭房屋之部分房間出租給伊，並約定年底前告知隔年是否續
    租，98年底前，伊向被告甲○○表示隔年要續租，依民法第
    425 條1 項規定，伊得繼續居住至99年底，並非無權占有云
    云。惟按出租人於租賃物交付後，承租人占有中，縱將其所
    有權讓與第三人，其租賃契約，對於受讓人仍繼續存在，固
    為民法第425 條第1 項所明定；但同條第2 項復規定：前項
    規定，於未經公證之不動產租賃契約，其期限逾5 年或未定
    期限者，不適用之（此項規定係於88年4 月21日修正公布，
    89年5 月5 日施行）。查被告甲○○與林文霖於93年6 月10
    日所訂立之前揭租賃契約書，其租賃期間係自93年6 月10日
    起至108 年6 月9 日止，長達15年，已如前述，且原告主張
    該租賃契約未經公證，亦為被告乙○○所不爭執，則依照民
    法第425 條第2 項規定，該租賃契約並無同條1 項「買賣不
    破租賃」規定之適用，原告於取得系爭房地之所有權後，自
    得主張其與被告甲○○間無租賃關係之不存在，及被告乙○
    ○占有系爭房屋對其無任何法律上權源，故被告乙○○上開
    辯解尚非可採。
  (二)被告乙○○又抗辯：伊僅向被告甲○○承租系爭房屋之部分
    房間，原告請求佔用系爭房屋全部之賠償金，顯屬不當云云
    。然查被告乙○○與原告於99年4 月19日在板橋市調解委員
    會調解時，曾提出其與被告甲○○於97年10月1 日所訂立之
    房屋租賃契約書，其第1 條即載明，被告甲○○出租之房屋
    所在地及使用範圍為「板橋市○○街58號2 Ｆ（全部）」，
    此有原告所提出並為被告乙○○所不爭之該房屋租賃契約在
    卷可憑（見本院卷第85頁），是被告乙○○此部分抗辯，亦
    屬空言，並無足取。
  (三)按所有權人對於無權占有或侵奪其所有物者，得請求返還之
    ；因故意或過失，不法侵害他人之權利者，負損害賠償責任
    民法第767 條前段、第184 條第1 項前段分別定有明文。又
    無權占有他人之房屋，該房屋所有權人顯然受有相當於租金
    之損害，此應為社會之通念，且亦屬因故意或過失不法侵害
    房屋所有人之侵權行為，故原告依上開規定，請求無權占有
    之被告乙○○遷讓返還系爭房屋，並按月給付賠償金，自屬
    有據。次按城市地方房屋之租金，以不超過土地及其建築物
    申報總價額年息百分之10為限，土地法第97條第1 項亦有明
    文規定。上開法文所稱申報年息百分之10為限，乃指租金之
    最高限額而言，並非必須照申報價額年息百分之10計算，尚
    須斟酌基地及建築物之位置，工商業繁榮之程度，承租人利
    用基地及建築物之經濟價值及所受利益等項，並與鄰地租金
    相比較，以為決定。而查，系爭房地面鄰6 米巷道，離捷運
    板南線府中站約500 公尺，對面及右邊雖有老式平房坐落，
    惟鄰近多為連棟公寓，又該巷道固少有汽車行駛，但機車往
    來頻繁等情，經本院於99年8 月20日前往現場勘驗明確，製
    有勘驗筆錄1 份在卷可稽，並有原告提出之空照圖、街道圖
    在卷可佐，本院參酌系爭房屋之坐落位置、工商業繁榮程度
    、經濟價值，與被告利用系爭房屋所受利益及其原向被告甲
    ○○承租之租金額等情狀，認本件原告請求被告賠償之金額
    ，以按系爭土地及房屋申報總價額年息百分之10計算為適當
    。又系爭房屋課稅現值為270,400 元，系爭土地面積為616
    平方公尺，原告應有部分合計10,000之453 ，於99年1 月之
    申報地價每平方公尺為19,120元，亦有臺北縣稅捐稽徵處板
    橋分處99年契稅繳款書及土地登記謄本在卷可證，是本件原
    告每月得請求被告乙○○賠償之金額應為6,699 元【計算式
    ：（270,400 ＋19,120×616 ×10 ,000 分之453 ）×10%
    ×1/12= 6,699 ，元以下四捨五入】。
六、綜上所述，原告請求確認其與被告甲○○間就系爭房屋之租
    賃關係不存在，及請求被告乙○○讓返還爭房屋，並自地政
    機關核發系爭房地所有權狀即99年3 月5 日起至返還系爭房
    屋之日止，按月給付原告6,699 元，為有理由，應予准許；
    逾此範圍之請求，則無理由，應予駁回。
據上論結，本件原告之訴為一部有理由，一部無理由，依民事訴
訟法第385 條第1 項前段、第79條、第85條第1 項，判決如主文
。
中    華    民    國    99    年    10    月    26    日
                  民事第一庭    法  官  高文淵
上列正本係照原本作成
如對本判決上訴，須於判決送達後20日內向本院提出上訴狀
中    華    民    國    99    年    10    月    26    日
                                書記官  黃瀅螢

司法院資訊處製作；財團法人民間司法改革基金會備份。
